【裁判字號】    95,訴,3636
【裁判日期】    951026
【裁判案由】    毒品危害防制條例
【裁判全文】
臺灣高雄地方法院刑事判決              95年度訴字第3636號
公  訴  人  臺灣高雄地方法院檢察署檢察官
被      告  甲○○
上列被告因毒品危害防制條例案件，經檢察官提起公訴（95年度
毒偵字第6850號），本院判決如下：
    主  文
本件公訴不受理。
    理  由
一、公訴意旨略以：被告甲○○前於民國92年7 月22日因竊盜案
    件，經本院以92年度簡上字第539 號判處有期徒刑6 月確定
    ，於93年3 月11日易科罰金執行完畢，以已執行論。又於93
    年10月5 日因施用毒品案件，強制戒治期滿經臺灣高雄地方
    法院檢察署檢察官以94年度戒毒偵字第267 號為不起訴處分
    確定。詎仍不知悔改，於5 年內又基於施用第一級毒品之犯
    意，於95年7 月29日上午7 時45分許，在鄭恆記所有停放於
    高雄市新興區○○○路58號前之車牌號碼為Y6-548號營業小
    客車內，施用第一級毒品海洛因，嗣經警方據報循線當場查
    獲，隨即在高雄市警察局新興分局中山路派出所採集其尿液
    送驗，經檢驗呈第一級毒品嗎啡陽性反應，始發覺其有施用
    第一級毒品之犯行，因認被告涉有毒品危害防制條例第10條
    第1 項施用第一級毒品海洛因罪嫌云云。
二、按已經提起公訴或自訴之案件，在同一法院重行起訴者，應
    諭知不受理之判決，並得不經言詞辯論為之，刑事訴訟法第
    303 條第2 款、第307 條，分別定有明文。
三、經查：
  (一)被告基於反覆施用第一級毒品海洛因之犯意，自強制戒治執
    行完畢釋放後5 年內之95年7 月1 日起至同年月4 日止，每
    日1 次在其位於高雄市○鎮區○○街52之1 號住處，以將海
    洛因摻水稀釋盛裝在注射針筒內再注入手臂血管內之方式，
    接續施用第一級毒品海洛因4 次。嗣於95年7 月11日11時20
    分許，在高雄市○鎮區○○路與林森路口為警查獲，並扣得
    被告持有之第一級毒品海洛因1 小包，因認被告此部分涉犯
    毒品危害防制條例第10條第1 項之施用第一級毒品海洛因之
    犯行，業經臺灣高雄地方法院檢察署檢察官於95年8 月23日
    提起公訴，並經本院於95年9 月18日以95年度訴字第3140號
    受理在案，有臺灣高雄地方法院檢察署95年度毒偵字第5981
    號起訴書、台灣高等法院被告前案紀錄表、台灣高雄地方法
    院檢察署刑案資料查註紀錄表及本院95年10月24日公務電話
    記錄各1 份在卷可佐。
  (二)又被告基於施用第一級毒品之犯意，於95年8 月3 日22時30
    分許回溯24小時內某不詳時間，在不詳地點，施用第一級毒
    品海洛因，嗣於同年月日22時30分許，經警方在高雄市○鎮
    區○○路與中山路口執行路檢勤務時查獲，隨即在高雄市警
    察局三民第一分局哈爾濱派出所採集其尿液送驗，經檢驗呈
    第一級毒品嗎啡陽性反應，始發覺其有施用第一級毒品之犯
    行，因認被告此部分亦涉犯毒品危害防制條例第10條第1 項
    之施用第一級毒品海洛因之犯行，業經臺灣高雄地方法院檢
    察署檢察官於95年9 月18日提起公訴，並經本院於95年10月
    2 日以95年度訴字第3337號受理在案，有臺灣高雄地方法院
    檢察署95年度毒偵字第6584號起訴書、台灣高等法院被告前
    案紀錄表、台灣高雄地方法院檢察署刑案資料查註紀錄表及
    本院95年10月24日公務電話記錄各1 份在卷可佐。
  (三)然被告多次施用第一級毒品海洛因犯行之性質敘述如下：1.
    因毒品危害防制條例第2 條第1 項規定的毒品，即具有成癮
    性，故毒品危害防制條例所規定之施用毒品行為應即具有因
    毒品成癮而反覆施用之性質；2.參酌(1)最高法院95年度台上
    字第1079號判決揭示「刑事法若干犯罪行為態樣，本質上原
    具有反覆、延續實行之特徵，立法時既予特別歸類，定為犯
    罪構成要件之行為要素，則行為人基於概括之犯意，在密切
    接近之一定時、地持續實行之複次行為，倘依社會通念，於
    客觀上認為符合一個反覆、延續性之行為觀念者，於刑法評
    價上，即應僅成立一罪。學理上所稱「集合犯」之職業性、
    營業性或收集性等具有重複特質之犯罪均屬之，例如經營、
    從事業務、收集、販賣、製造、散布等行為概念者是」之意
    旨及(2)最高法院71年台上字第2837號判例、92年度台上字第
    6744號判決意旨所揭示「行為人主觀上就同一犯罪構成事實
    ，以單一行為之數個舉動接續進行，以實現一個犯罪構成要
    件，侵害同一法益，客觀上亦認係實施一個犯罪行為」之接
    續犯概念，3.是本院認為毒品危害防制條例所規定處罰之施
    用毒品行為固具有反覆實施之性質，然各次施用毒品之行為
    係滿足各單次毒癮發作所致，各次施用毒品行為係各自獨立
    ，尚難認係同一行為之數次舉動，換言之，施用毒品行為與
    上揭接續犯之概念有別，而集合犯與連續犯之區別則在於立
    法者已將本質上具有反覆、延續實行之特徵予特別歸類而定
    為犯罪構成要件之行為要素，且依社會通念於客觀上認為符
    合一個反覆、延續性之行為觀念者即應僅成立集合犯之一罪
    ，反之則係連續犯，準此，毒品危害防制條例既依成癮性、
    濫用性及對社會危害性而將毒品分為四級，且僅規定處罰施
    用第一、二級毒品，足見毒品危害防制條例所處罰施用第一
    、二級毒品，其構成要件之行為要素係具有成癮、濫用之反
    覆、延續實行，且依社會通念於客觀上認為符合一個反覆、
    延續性之行為觀念。4.被告自95年7 月1 日起至95年8 月3
    日止，短短1 個多月間，同因施用第一級毒品海洛因案件為
    警查獲3 次，顯見被告應對第一級毒品海洛因已有成癮之習
    慣，且有按一定之頻率持續施用第一級毒品海洛因之舉無訛
    ，故此，被告之各該施用第一級毒品海洛因之犯行間，顯係
    出於反覆、延續施用該種毒品之單一行為決意至明，從而在
    行為概念上，應均評價認係包括一罪之集合犯。
  (四)準此，本件公訴人以被告於95年7 月29日上午7 時45分許，
    在鄭恆記所有停放於高雄市新興區○○○路58號前之車牌號
    碼為Y6-548號營業小客車內，施用第一級毒品海洛因提起公
    訴，於95年10月23日始繫屬本院，亦有本院收發章蓋於起訴
    函卷面可考。惟本案起訴之事實，與前案（本院95年度訴字
    第3140號）顯有集合犯之實質上一罪關係，為同一案件。是
    以，公訴人就同一案件，向本院重行起訴，揆諸前開說明，
    本件爰不經言詞辯論，諭知不受理之判決。
據上論斷，應依刑事訴訟法第303 條第2 款、第307 條，判決如
主文。
中    華    民    國    95    年    10    月    26    日
                刑事第七庭  審判長法  官  李淑惠
                                  法  官  蔡川富
                                  法  官  張茹棻
以上正本證明與原本無異。
如不服本判決，應於送達後10日內，向本院提出上訴狀。
中    華    民    國    95    年    10    月    26    日
                                  書記官  陳惠玲


司法院資訊處製作；財團法人民間司法改革基金會備份。
